臺灣臺北地方法院民事判決　　　　　　　99年度家簡字第52號
原　　　告　譚蔡淑真
訴訟代理人　李淑吟律師
被　　　告　譚秀杰
上列當事人間請求給付扶養費用事件，本院於民國100年2月9日
言詞辯論終結，判決如下：
    主  文
被告應自民國99年10月起至原告死亡之日止，按月於每月5日給
付原告新台幣伍仟元。
原告其餘之訴駁回。
訴訟費用由被告負擔二分之一，餘由原告負擔。
本判決第一項，其中自民國99年10月起至100年2月止之扶養費新
台幣貳萬伍仟元得假執行。
    事實及理由
一、原告起訴主張：原告身體健康欠佳且有中度智能障礙，無謀
    生能力，亦無財產足以維持基本生活，被告為原告之女兒，
    有扶養原告之能力及義務，爰依民法第1114條、第1120條之
    規定，求命判決被告自民國 99年10月1日起至原告死亡之日
    止，按月給付原告新台幣（下同） 8,219元等語。並聲明：
    被告應自99年10月1日起至原告死亡之日止，按月於每月5日
    給付原告8,219元。一期未履行，其未到期之部分視為亦已
    到期。
二、被告則以：原告不願與被告同住，又於高房價之台北市租屋
    居住，導致財產用罄，被告並非不願扶養原告，但被告經營
    服飾店，每月淨收入約1萬元，根本無扶養原告之能力等語
    ，資為抗辯。並聲明：駁回原告之訴。
三、原告主張被告為其女兒之事實，業據其提出戶籍謄本為證，
    且為被告所不爭執，堪信為真。本件應審酌者厥為：原告有
    無受扶養之必要，及被告有無扶養之能力？茲論述如下：
    （一）按直系血親相互間，互負扶養之義務。受扶養權利者
          為直系血親者，以不能維持生活為限。民法第1114條
          第1款、第 1117條定有明文。是扶養義務之發生，必
          須扶養權利人有扶養之必要，扶養義務人有扶養之可
          能。而直系血親尊親屬受扶養者，仍須以不能維持生
          活者為限。所謂不能維持生活，係指不能以自己之財
          產及勞力所得以維持自己之生活而言。又扶養費之給
          付，當事人不能協議時，由法院定之，為同法第1120
          條但書所明定。
    （二）原告係35年7月25日生，現年 64歲，領有身心障礙手
          冊，每月領有臺北市身障津貼給付補助款 4千元，名
          下無任何財產等情，有卷附戶籍謄本、身心障礙手冊
          、臺北市政府社會局函、稅務電子閘門財產所得調件
          明細表足參，則以原告目前每月之身障津貼 4千元而
          言，確實有不能維持生活之情，而有受扶養之必要。
    （三）被告 65年1月12日生，正值壯年，且自營服飾業，98
          年所得計 256,875元，名下尚有不動產等情，業據被
          告陳述在卷，並有稅務電子閘門財產所得調件明細表
          足參（見本院卷第34頁），被告在98年間之每月之收
          入為21,406元，扣除其本身每月之消費支出，尚有扶
          養原告之能力。被告雖辯稱每月僅有1萬元之收入，
          無扶養之能力云云。
四、按負扶養義務者有數人而其親等同一時，應各依其經濟能力
    ，分擔義務。因負擔扶養義務而不能維持自己之生活者，免
    除其義務。但受扶養權利者為直系血親尊親屬或配偶時，減
    輕其義務。為民法第1115條第3項、第1118條之1所明定。經
    查：
    （一）原告現居於台北市，依行院主計處公布之依行政院主
          計處公布之家庭收支調查報告，98年度每人月消費支
          出為 24,656元，扣除原告每月4千元之殘障補助後，
          原告維持基本生活之費用，尚不足20,656元，此部分
          應由原告之子女按其經濟能力分擔。原告有子女 3人
          ，其中 1人現因案在監服刑，為兩造所不爭執，應無
          扶養之能力，故則原告之扶養費，應由另 2名子女平
          均分擔，每人負擔10,328元。
    （二）被告居住於台北縣（已升格為直轄市，改名新北市）
          ，而台北縣98年度平均每人月消費支出為17,950元，
          被告98年度每月之收入為21,406元，扣除其每月之消
          費支出剩餘3,456元（計算式：21,406－17,950＝3,4
          56），故被告如負擔原告每月10,828元之扶養費用，
          將使其不能維持自己之生活，依上開規定，自應減輕
          被告之扶養義務。本院認被告應給付原告之扶養費，
          應減為每月5千元，始為合理。
五、綜據上述，原告請求被告自99年10月1日起至原告死亡之日
    止，按月給付5千元之扶養費，為有理由，應予准許。逾此
    部分之請求，則無理由，應予駁回。又本件係命履行扶養義
    務之判決，其起訴前最近 6個月及訴訟中履行期已到者，依
    民事訴訟法第 389條第1項第2款規定，應依職權宣告假執行
    。
六、結論：
    原告之訴為一部有理由，一部無理由，依民事訴訟法第79條
    、第389條第1項第2款，判決如主文。
中    華    民    國   100    年    2     月    23    日
                      家事法庭法      官  吳素勤
以上正本係照原本作成。
如對本判決上訴，須於判決送達後20日內向本院提出上訴狀。如
委任律師提起上訴者，應一併繳納上訴審裁判費。
中    華    民    國  100    年    2      月    23    日
                              書  記  官  郭麗琴